臺灣高等法院刑事判決
110年度上訴字第2864號
上  訴  人  
即  被  告  蕭名浩


                    （另案在法務部矯正署宜蘭監獄執行中，暫寄押法務部矯正署臺北監獄臺北分監）
上列上訴人因詐欺等案件，不服臺灣士林地方法院110年度審訴
字第135號，中華民國110年5月24日第一審判決（起訴案號：臺
灣士林地方檢察署108年度偵緝字第522號），提起上訴，本院判
決如下：
    主  文
原判決關於其附表編號1及編號3之罪刑部分（不包括沒收）撤銷
。
蕭名浩犯附表編號1及編號3「本院罪名與宣告刑」欄所示之罪，
處附表編號1及編號3「本院罪名與宣告刑」欄所示之刑。
其他上訴駁回。
撤銷改判部分及上訴駁回部分所處之刑，應執行有期徒刑貳年拾
月。
    事  實
一、蕭名浩於民國106 年6 月底某日，應真實姓名年籍不詳、綽
    號「大哥」之成年男子邀約，加入「大哥」及微信暱稱「趙
    雲」所屬具有持續性及牟利性之有結構性之詐欺集團犯罪組
    織，負責擔任提領詐欺所得款項（俗稱車手）之工作，渠等
    共同基於隱匿詐欺犯罪所得去向、三人以上意圖為自己不法
    所有之詐欺取財犯意聯絡，先由不詳詐欺集團成員於附表所
    示之時間，分別詐騙如附表所示之人，致渠等均陷於錯誤，
    分別依指示匯款至指定帳戶（詐騙時間、方式、匯款時間、
    金額、帳戶詳如附表所示）後，由「大哥」透過「趙雲」與
    蕭名浩聯繫，蕭名浩再依「大哥」指示前往約定地點領取由
    不特定詐欺集團成員所交付如附表所示之帳戶提款卡及密碼
    後，分別於附表所示之時間、地點，持提款卡提領如附表所
    示之款項，並將領得之贓款連同提款卡交付予其他詐欺集團
    成員上繳至渠等所屬詐欺集團，以此方式製造金流之斷點，
    使犯罪偵查機關難以追查該詐欺犯罪所得之去向，而達到掩
    飾、隱匿犯罪所得之效果，蕭名浩並因此獲得提領款項2%之
    報酬。嗣經雷國良等人發覺受騙報警處理，經警調閱相關監
    視器錄影畫面後，始循線查悉上情。
二、案經雷國良、楊錫瑞、劉鳳傑、吳振松、盧政良、陳秀鈴、
    廖耿章訴由臺北市政府警察局北投分局報告臺灣士林地方檢
    察署檢察官偵查起訴。
    理  由
壹、證據能力部分
一、關於違反組織犯罪防制條例之供述證據部分：按組織犯罪防
    制條例第12條第1項中段規定：「訊問證人之筆錄，以在檢
    察官或法官面前作成，並經踐行刑事訴訟法所定訊問證人之
    程序者為限，始得採為證據」，係以立法排除被告以外之人
    於警詢或檢察事務官調查中所為之陳述，得適用刑事訴訟法
    第159條之2、第159條之3及第159條之5之規定，是證人於警
    詢時之陳述，於違反組織犯罪防制條例案件，即不具有證據
    能力，自不得採為判決基礎。查證人即告訴人雷國良、楊錫
    瑞、劉鳳傑、吳振松、盧政良、陳秀鈴、廖耿章、證人即被
    害人林文欽、陳萬富、陳智偉、洪杏芬於警詢之陳述，依前
    揭規定及說明，於違反組織犯罪防制條例之罪名，即不具證
    據能力，不得採為判決基礎（然就加重詐欺取財、洗錢等罪
    名則不受此限制）。又被告於警詢時之陳述，對於被告自己
    而言，則屬被告之供述，為法定證據方法之一，自不在組織
    犯罪防制條例第12條第1項規定之排除之列，除有不得作為
    證據之例外，自可在有補強證據之情況下，作為證明被告自
    己犯罪之證據，附此敘明。
二、關於三人以上共同詐欺取財之供述證據部分：按上開組織犯
    罪防制條例第12條第1項中段規定，係以犯罪組織成員犯該
    條例之罪者，始足與焉，至於所犯該條例以外之罪，其被告
    以外之人所為之陳述，自仍應依刑事訴訟法相關規定，定其
    得否為證據。按被告以外之人於審判外之言詞或書面陳述，
    除法律有規定者外，不得作為證據，刑事訴訟法第159 條第
    1 項定有明文。又被告以外之人於審判外之陳述，雖不符刑
    事訴訟法第159條之1 至第159 條之4 之規定，而經當事人
    於審判程序同意作為證據，法院審酌該言詞陳述或書面陳述
    作成時之情況，認為適當者，亦得為證據；當事人、代理人
    或辯護人於法院調查證據時，知有同法第159 條第1 項不得
    為證據之情形，而未於言詞辯論終結前聲明異議者，視為有
    前項之同意，刑事訴訟法第159 條之5 亦定有明文。本判決
    下列之各項被告以外之人於審判外陳述部分之供述證據，公
    訴人、上訴人即被告蕭名浩（下稱被告）均未爭執其證據能
    力，且於言詞辯論終結前亦未聲明異議，本院審酌各該證據
    作成時之情況，並無不當之情形，認以之作為證據應屬適當
    ，爰依刑事訴訟法第159 條之5第2項規定，認有證據能力，
    合先敘明。
三、其餘資以認定本案犯罪事實之非供述證據，亦查無違反法定
    程序取得之情形，依刑事訴訟法第158 條之4 反面規定，應
    具證據能力。
貳、實體部分
一、認定事實所憑之證據及理由　　
　㈠上揭犯罪事實，業據被告於警詢、偵查、原審及本院審理均
    坦承不諱，核與證人即告訴人雷國良、楊錫瑞、劉鳳傑、吳
    振松、盧政良、陳秀鈴、廖耿章、證人即被害人林文欽、陳
    萬富、陳智偉、洪杏芬、證人李柏徹於警詢及偵查中之證述
    大致相符（見臺灣士林地方檢察署107 年度偵字第9126號卷
    〔下稱偵卷〕第175 頁至第177 頁、第190 頁至第191 頁、第
    214 頁至第216 頁、第226 頁至第227 頁、第248頁至第250
     頁、第258 頁至第259 頁、第264 頁至第266 頁、第283 
    頁至第284 頁、第293 頁至第295 頁、第336 頁至第338 頁
    、第355 頁至第356 頁、臺灣士林地方檢察署106年度他字
    第4128號卷〔下稱他字卷〕第99頁至第100 頁），並有證人陳
    鈺霖、石翔升、方家棟、陳品妤所申辦如附表所示帳戶之存
    款交易明細表、ATM 提領畫面、內政部警政署反詐騙諮詢專
    線紀錄表、反詐騙案件紀錄表、受理詐騙帳戶通報警示簡便
    格式表、金融機構聯防機制通報單、告訴人雷國良提出之郵
    政跨行匯款申請書影本、告訴人楊錫瑞提出之第一銀行帳戶
    存摺影本、手機簡訊內容及網路銀行匯款紀錄翻拍照片、告
    訴人劉鳳傑提出之華南商業銀行無摺存款憑條影本、被害人
    林文欽提出之聯邦銀行帳戶存款交易明細表、告訴人吳振松
    提出之手機簡訊內容翻拍照片及郵局帳戶存款交易明細表、
    被害人陳萬富、告訴人盧政良提出之郵局帳戶存摺影本、告
    訴人陳秀鈴提出之元大銀行帳戶存摺影本、告訴人廖耿章提
    出之新北市蘆洲區農會匯款申請書影本、被害人洪杏芬提出
    之台中銀行國內匯款申請書回條影本附卷可稽（見偵卷第32
    頁至第43頁；第74頁至第75頁、第88頁至第89頁、第105 頁
    至第122 頁、第160 頁至第161 頁、第172 頁、第178 頁至
    第180 頁、第187 頁、第193 頁至第194 頁、第210 頁至第
    211 頁、第217 頁、第223 頁、第228 頁至第233 頁、第24
    4 頁、第253 頁至第254 頁、第256 頁、第260頁至第261 
    頁、第267 頁至第273 頁、第278 頁、第285 頁至第288 頁
    、第290 頁、第296 頁至第299 頁、第333 頁、第339 頁至
    第342 頁、第352 頁、第357 頁至第360 頁、他字卷第14頁
    至第19頁）。足認被告上開不利於己之任意性自白核與事實
    相符，應可採信。
　㈡綜上，本案事證明確，被告前開犯行洵堪認定，均應依法論
    科。
二、論罪科刑
  ㈠按行為後法律有變更者，適用行為時之法律。但行為後之法
    律有利於行為人者，適用最有利於行為人之法律，刑法第 2
    條第1 項定有明文。而被告於106年6月參與本案犯罪組織後
    ，組織犯罪防制條例第2 條業於106年12月15日修正，於107
     年1 月3 日公布施行修正，修正前該條第1項、第2項原規
    定「本條例所稱犯罪組織，指3 人以上，以實施強暴、脅迫
    、詐術、恐嚇為手段或最重本刑逾5 年有期徒刑之刑之罪，
    所組成具有持續性及牟利性之有結構性組織」、「前項有結
    構性組織，指非為立即實施犯罪而隨意組成，不以具有名稱
    、規約、儀式、固定處所、成員持續參與或分工明確為必要
    」，107 年1 月3 日公布施行將該條第1 項內文中「具有持
    續性『及』牟利性之有結構性組織」，修正為「具有持續性『
    或』牟利性之有結構性組織」，而107 年1 月3 日修正施行
    之組織犯罪防制條例第2 條第1 項將犯罪組織修正為僅須具
    有「持續性」或「牟利性」其中一要件即可，經比較新舊法
    結果，修正後之組織犯罪防制條例第2 條第1 項之規定未較
    有利於被告，是依刑法第2 條第1 項前段之規定，被告所犯
    本案參與犯罪組織犯行，應適用106 年4 月19日修正之組織
    犯罪防制條例第2 條第1 項之規定。
　㈡刑罰責任之評價與法益之維護息息相關，對同一法益侵害為
    雙重評價，是過度評價；對法益之侵害未予評價，則為評價
    不足，均為法之所禁。又加重詐欺罪，係侵害個人財產法益
    之犯罪，其罪數之計算，核與參與犯罪組織罪之侵害社會法
    益有所不同，審酌現今詐欺集團之成員皆係為欺罔他人，騙
    取財物，方參與以詐術為目的之犯罪組織。倘若行為人於參
    與詐欺犯罪組織之行為繼續中，先後多次為加重詐欺之行為
    ，因參與犯罪組織罪為繼續犯，犯罪一直繼續進行，直至犯
    罪組織解散，或其脫離犯罪組織時，其犯行始行終結。故該
    參與犯罪組織與其後之多次加重詐欺之行為皆有所重合，然
    因行為人僅為一參與犯罪組織行為，侵害一社會法益，屬單
    純一罪，應僅就「該案中」與參與犯罪組織罪時間較為密切
    之首次加重詐欺犯行論以參與犯罪組織罪及加重詐欺罪之想
    像競合犯，而其他之加重詐欺犯行，祗需單獨論罪科刑即可
    ，無需再另論以參與犯罪組織罪，以避免重複評價。是如行
    為人於參與同一詐欺集團之多次加重詐欺行為，因部分犯行
    發覺在後或偵查階段之先後不同，肇致起訴後分由不同之法
    官審理，為裨益法院審理範圍明確、便於事實認定，實務上
    乃發展出以繫屬先後區分首次詐欺犯行併論以組織犯罪條例
    第3條第1項後段之判決先例，惟該相對首次說既在解決審理
    之範圍，便於事實之認定，則所謂「相對首次」自不應包含
    行為人業經判決確定僅論以加重詐欺犯行之部分，亦即供作
    比較之詐欺犯行之首次應僅限於目前行為人仍繫屬於各級法
    院之詐欺犯行而言。經查：被告前被訴與真實姓名年籍不詳
    之成年人等人所組成以實施詐術為手段之詐欺集團組織，於
    106年7月間對林泰成等人，涉犯刑法第339條之4第1項第2款
    三人以上共同詐欺取財罪嫌（該案未起訴被告涉犯洗錢防制
    法第14條第1項之一般洗錢及組織犯罪防制條例第3條第1項
    後段參與犯罪組織罪嫌），經臺灣新北地方檢察署檢察官於
    106年11月30日以106年度偵字第20783號、第21528號、第27
    955號提起公訴，於107年1月4日以106年度偵字第29816號追
    加起訴，臺灣士林地方檢察署檢察官於107年1月25日以106
    年度偵字第11197號移送併辦，經臺灣新北地方法院於107年
    4月25日以107年度訴字第49號、第98號判決論以被告犯三人
    以上共同詐欺取財罪確定（未論及被告涉犯參與犯罪組織罪
    嫌部分，下稱甲案）等情，有上開起訴書、上開判決書、本
    院被告前案紀錄表各1份附卷可稽，而本案檢察官就被告參
    與犯罪組織犯行於109年12月24日偵查終結提起公訴，於110
    年1月26日繫屬臺灣士林地方法院，有該起訴書1份（見原審
    卷第7至11頁）、臺灣士林地方檢察署110年1月26日士檢家
    收108偵緝552字第0000000000號函1份（見原審卷第5頁）在
    卷可佐，足認甲案固為被告加入本件詐欺集團所犯最先繫屬
    於法院之案件，然甲案確定判決並未認定被告參與組織犯罪
    部分為起訴效力所及或認定已經提起公訴而為任何評價（亦
    即並未論罪，亦未說明不另為無罪諭知），且已於107年6月
    2日即已經確定，有該確定判決在卷可憑，對於被告106年6
    月起參與本件犯罪組織部分並未生實質之確定力，本件附表
    編號1之詐欺犯行於110年1月26日繫屬於第一審法院時，最
    先繫屬之加重詐欺案件為本案附表編號1之加重詐欺犯行，
    有本院被告前案紀錄表在卷可憑（被告109年度訴字第1086
    號判決係被告被訴自107年10月30日起共同與馬來西亞籍「
    師傅」等人共同詐欺部分，與本案無涉），本院自應就附表
    編號1之加重詐欺犯行部分，併論以參與組織罪。
  ㈢詐欺集團成員彼此間，雖因分工不同，未必均認識或確知彼
    此參與分工細節，然既各自參與詐騙集團取得被害人財物全
    部犯罪計劃之一部分行為，相互利用，以共同達成不法所有
    之犯罪目的，未逾越合同意思之範圍，自應共負其責。查本
    案先由詐騙集團不詳成員以電話對被害人進行詐騙，被害人
    受騙後，由「大哥」透過「趙雲」與被告聯繫，被告再依「
    大哥」指示被告依集團成員指示前往取款上繳，足見被告明
    知集團人數為三人以上，各司其職，其等間相互利用，形成
    三人以上之犯罪共同體，應共負其責。此外，被告在此贓款
    流向之分層包裝設計中，將領得之贓款連同提款卡交付予其
    他詐欺集團成員上繳至渠等所屬詐欺集團，以此方式製造金
    流之斷點，使犯罪偵查機關難以追查該詐欺犯罪所得之去向
    ，而達到掩飾、隱匿犯罪所得之效果，是以被告於附表各次
    所為均構成洗錢防制法第2條第2款、第14條第1項之隱匿特
    定犯罪所得去向之洗錢行為。
　㈣核被告就如附表編號1 所為，係犯組織犯罪防制條例第3條第
    1項後段之參與組織罪、刑法第339條之4第1項第2款之三人
    以上共同詐欺取財罪、洗錢防制法第2條第2款、第14條第1
    項隱匿犯罪所得去向之洗錢罪，就附表編號2至11所為，均
    係犯刑法第339 條之4第1 項第2 款之三人以上共同詐欺取
    財罪、洗錢防制法第2條第2款、第14條第1 項隱匿犯罪所得
    去向之洗錢罪，共11罪。
　㈤被告與「大哥」、「趙雲」及其他不詳詐欺集團成員間，就
    如附表各編號所示犯行，均互有犯意聯絡，並分工合作、互
    相利用他人行為以達犯罪目的及行為分擔，均應論以共同正
    犯。又被告就如附表編號1 至11所示犯行所為，均係一行為
    同時觸犯2罪以上之罪名，均屬想像競合犯，各應依刑法第5
    5條規定，從較重之三人以上共同詐欺取財罪處斷。公訴意
    旨雖漏未論及洗錢防制法第2條第2款、第14條第1 項之洗錢
    罪及組織犯罪防制條例第3條第1項後段之參與組織罪，惟起
    訴書犯罪事實欄既已載明上開部分事實，且上開部分與業
    經起訴之部分具想像競合犯之裁判上一罪關係，本為起訴效
    力所及，復經本院於審理時當庭諭知被告所涉犯行包含上述
    罪名，已無礙於被告訴訟防禦權之行使，本院自得併予審酌
    ，附此敘明。
　㈥被告所犯如附表所示11次犯行，雖犯罪時間相近，但被害人
    均不相同，所侵害財產法益有異，時空上並非無從區隔，在
    刑法評價上各具獨立性，且非經立法預設其本質係具持續實
    行之複次作為特徵予以特別歸類，使成獨立犯罪構成要件之
    行為態樣，依社會通念難認係出於一次犯意之決定，又非屬
    一個行為之持續動作，自難認被告成立接續犯包括一罪或想
    像競合犯，是被告所犯如附表所示11次犯行，犯意個別，行
    為互殊，應予分論併罰。　
　㈦按刑法第47條第1 項規定：「受徒刑之執行完畢，或一部之
    執行而赦免後，5 年以內故意再犯有期徒刑以上之罪者，為
    累犯，加重本刑至二分之一。」有關累犯加重本刑部分，不
    生違反憲法一行為不二罰原則之問題。惟其不分情節，基於
    累犯者有其特別惡性及對刑罰反應力薄弱等立法理由，一律
    加重最低本刑，於不符合刑法第59條所定要件之情形下，致
    生行為人所受之刑罰超過其所應負擔罪責之個案，其人身自
    由因此遭受過苛之侵害部分，對人民受憲法第8 條保障之人
    身自由所為限制，不符憲法罪刑相當原則，牴觸憲法第23條
    比例原則。於此範圍內，有關機關應自本解釋公布之日起2
    年內，依本解釋意旨修正之。於修正前，為避免發生上述罪
    刑不相當之情形，法院就該個案應依本解釋意旨，裁量是否
    加重最低本刑（司法院釋字第775 號解釋意旨參照）。查被
    告前因公共危險案件，經原審法院以104 年度士交簡字第10
    81號判決判處有期徒刑2 月確定，於104 年12月7 日易科罰
    金執行完畢等情，有本院被告前案紀錄表在卷可稽，被告於
    受上開有期徒刑執行完畢後5 年內，故意再犯本案有期徒刑
    以上之各罪，均為累犯，本應依刑法第47條第1 項規定加重
    其刑，惟本院考量被告前經執行完畢之案件係公共危險案件
    ，與本案所犯加重詐欺、違反洗錢防制法案件罪質不同，被
    告為本案各次犯行並無特別惡性，或係對刑罰反應力薄弱而
    有加重刑度之必要，如仍加重其法定最低度刑，將使「行為
    人所受的刑罰」超過「其所應負擔罪責」，故依司法院釋字
    第775 號解釋意旨，均不予加重其最低本刑，其餘本刑仍予
    加重。
　㈧洗錢防制法第16條第2項規定，犯前二條之罪，在偵查或審判
    中自白者，減輕其刑，又犯組織犯罪防制條例第3條之罪，
    偵查及審判中均自白者，減輕其刑，同條例第8條第1項後段
    定有明文。又想像競合犯之處斷刑，本質上係「刑之合併」
    。其所謂從一重處斷，乃將想像競合犯組成之評價上數罪，
    合併為科刑一罪，其所對應之刑罰，亦合併其評價上數罪之
    數法定刑，而為一個處斷刑。易言之，想像競合犯侵害數法
    益者皆成立犯罪，論罪時必須輕、重罪併舉論述，同時宣告
    所犯各罪名，包括各罪有無加重、減免其刑之情形，亦應說
    明論列，量刑時併衡酌輕罪部分量刑事由，評價始為充足，
    然後依刑法第55條前段規定「從一重處斷」，非謂對於其餘
    各罪可置而不論。因此，法院決定處斷刑時，雖以其中最重
    罪名之法定刑，做為裁量之準據，惟於裁量其輕重時，仍應
    將輕罪合併評價在內(最高法院108年度台上字第4405、4408
    號判決意旨參照)。查被告於警詢及偵查中坦承加入詐欺集
    團擔任車手，依指示前往向被害人取款及交付款項予不詳成
    員之行為（見偵卷第15頁、偵緝卷第193至197頁），應已對
    於洗錢防制法第2條第2款、第14條第1項洗錢罪及組織犯罪
    防制條例第3條第1項後段參與組織罪之主要構成要件事實為
    肯定供述，堪認已有自白，被告復於法院審理時自白違反本
    件洗錢防制法及參與犯罪組織罪（見原審卷第138頁、本院
    卷第175頁），爰就其所犯洗錢及參與犯罪組織犯行，各依
    洗錢防制法第16條第2項及組織犯罪條例第8條第1項後段規
    定，減輕其刑，並應於裁量時一併評價。
　㈨刑法第59條規定犯罪之情狀顯可憫恕，認科以最低度刑仍嫌
    過重者，得酌量減輕其刑，此雖為法院依法得行使裁量之事
    項，然非漫無限制，必須犯罪另有特殊之原因、環境與情狀
    ，在客觀上足以引起一般之同情而顯可憫恕，認為即予宣告
    法定低度刑期，猶嫌過重者，始有其適用。是以，為此項裁
    量減輕其刑時，必須就被告全部犯罪情狀予以審酌，在客觀
    上是否有足以引起社會上一般人之同情，而可憫恕之情形，
    始謂適法。經查，近年詐騙集團盛行，造成多數被害人鉅額
    損失，嚴重破壞社會治安，其行徑廣為社會大眾所髮指，且
    被告正值青壯年，四肢健全，竟捨正途不就，不思循正當途
    徑謀取財物而參與詐欺集團，意圖以輕鬆賺錢之方式，牟取
    不法利益，主觀可非難性甚高，危害社會秩序甚鉅，此等犯
    罪情狀，在客觀上實難認有何足以引起一般同情而顯可憫恕
    ，或科以最低度刑仍嫌過重之情形，是本院綜合各情，認被
    告所犯上開罪行，難認有情輕法重，顯可憫恕之情狀，故無
    援引刑法第59條規定酌量減輕其刑之餘地。
三、撤銷改判理由
　㈠原審認被告就附表編號1、3所示犯行事證明確，而依法論罪
    科刑，固非無見。惟查：1.被告就附表編號1犯行部分，亦
    構成組織犯罪防制條例第3條第1項後段之參與組織罪，原判
    決未論此罪，容有未恰；2.被告就附表編號3犯行部分，已
    於本院與告訴人劉鳳傑達成和解，被告願給付告訴人劉鳳傑
    新臺幣（下同）8萬元，自111年1月25日前給付2萬元，其餘
    款項自111年3月起每月30日前按月給付500元至清償完畢為
    止，有卷附和解筆錄在卷可按（見本院卷第179頁），是此
    部分量刑基礎已有變更，原審判決未及審酌，亦有未合。被
    告上訴請求援引刑法第59條規定酌量減輕其刑，並無理由，
    然原判決既有上開可議之處，自屬無可維持，應由本院就被
    告所犯附表編號1及編號3部分（不包括沒收）撤銷改判。
  ㈡爰以行為人責任為基礎，並審酌被告正值青壯年，不思循正
    當途徑賺取金錢，竟加入參與本案犯罪組織擔任車手工作，
    利用附表編號1、3之被害人一時不察、陷於錯誤，以詐騙之
    手法行騙被害人之財物，造成被害人受有財產上之損失，不
    僅漠視他人財產權，更製造金流斷點，影響財產交易秩序，
    亦徒增檢警機關追查集團上游成員真實身分之難度，犯罪所
    生危害非輕，所為實屬不該，應予非難，惟念被告犯後已坦
    承犯行，並與附表編號3被害人於本院調解成立，態度尚可
    ，並考量其前科素行、本案犯罪動機、目的、手段、所生危
    害、於本案之分工及參與情節，兼衡被告自陳其為大學肄業
    之教育智識程度、入監前從事服務業，月薪約新臺幣3 萬元
    、單身，尚有父母親待其扶養之家庭生活經濟狀況（見原審
    卷第146頁、本院卷第176頁）等一切情狀，量處如主文第2
    項所示之刑。
　㈢不予宣告強制工作之說明：
　  保安處分係針對受處分人將來之危險性所為之處置，以達教
    化、治療之目的，為刑罰之補充制度。我國現行刑法採刑罰
    與保安處分雙軌制，係在維持行為責任之刑罰原則下，為協
    助行為人再社會化之功能，以及改善行為人潛在之危險性格
    ，期能達成根治犯罪原因、預防犯罪之特別目的。是保安處
    分中之強制工作，旨在對嚴重職業性或習慣性犯罪及欠缺正
    確工作觀念或無正常工作因而犯罪者，強制其從事勞動，學
    習一技之長及正確之謀生觀念，使其日後重返社會，能適應
    社會生活。衡諸組織犯罪防制條例所規定之強制工作，性質
    上原係對於有犯罪習慣，或因遊蕩、懶惰成習而犯罪者，所
    為之處置，修正後該條例既已排除常習性要件，從而，本於
    法律合憲性解釋原則，依司法院釋字第471號關於行為人有
    無預防矯治其社會危險性之必要，及比例原則等與解釋意旨
    不相衝突之解釋方法，為目的性限縮，對犯該條例第3條第1
    項之參與犯罪組織罪者，視其行為之嚴重性、表現之危險性
    、對於未來行為之期待性，以及所採措施與預防矯治目的所
    需程度，於有預防矯治其社會危險性之必要，且符合比例原
    則之範圍內，由法院依該條例第3條第3項規定，一併宣告刑
    前強制工作。然查，被告固於本案前之106年7月間因擔任取
    款車手工作涉犯三人以上共同詐欺取財犯行，經臺灣新北地
    方法院於107年4月25日以107年度訴字第49號、第98號判決
    論以被告犯三人以上共同詐欺取財罪確定，有本院被告前案
    紀錄表在卷可稽。然被告於該次犯行所參加之詐騙集團與本
    案相同，犯罪時間與本案之犯罪時間相近，難認被告長期參
    與並以擔任取款車手之報酬為其維持日常生活收入來源，無
    從遽認其有犯罪之習慣或因游蕩或懶惰而犯罪，亦不得依刑
    法第90條第1項規定宣告強制工作。綜合上情，本院按上開
    說明比例衡量結果，認無再予對被告宣告強制工作以預防矯
    治社會危險性之必要，爰不另為強制工作之諭知。 　
四、駁回上訴之理由
  ㈠原審以被告就附表一編號2、4至11所示犯行事證明確，予以
    論罪科刑，並審酌被告正值青壯年，不思循正當途徑賺取金
    錢，竟加入詐欺集團擔任車手工作，利用編號2、4至11所示
    被害人一時不察、陷於錯誤，以詐騙之手法行騙被害人之財
    物，造成被害人受有財產上之損失，不僅漠視他人財產權，
    更製造金流斷點，影響財產交易秩序，亦徒增檢警機關追查
    集團上游成員真實身分之難度，犯罪所生危害非輕，所為實
    屬不該，應予非難，惟念被告犯後已坦承犯行，態度尚可，
    並考量其前科素行、本案犯罪動機、目的、手段、所生危害
    、於本案之分工及參與情節、迄今未與告訴人及被害人等達
    成和解，賠償其等所受之損害並獲得原諒，兼衡被告自陳其
    為大學肄業之教育智識程度、入監前從事服務業，月薪約新
    臺幣3 萬元、單身，尚有父母親待其扶養之家庭生活經濟狀
    況等一切情狀，分別量處如附表編號2、4至11「原審罪名與
    宣告刑」所示之刑。另說明附表編號1至11沒收之依據。經
    核原判決認事用法並無違誤，量刑亦屬妥適。
　㈡被告以原審量刑過重及請求依刑法第59條規定酌量減輕其刑
    為由提起上訴。惟查：按量刑之輕重，係屬事實審法院得依
    職權自由裁量之事項，苟已斟酌刑法第57條各款所列情狀，
    而未逾越法定刑度，不得遽指為違法（最高法院72年台上字
    第6696號判例意旨參照）。且法院對於被告為刑罰裁量時，
    必須以行為人之罪責為依據，而選擇與罪責程度相當之刑罰
    種類，並確定與罪責程度相稱之刑度。縱使基於目的性之考
    量，認定有犯罪預防之必要，而必須加重裁量時，亦僅得在
    罪責相當性之範圍內加重，不宜單純為強調刑罰之威嚇功能
    ，而從重超越罪責程度為裁判，務求「罪刑相當」。且在同
    一犯罪事實與情節，如別無其他加重或減輕之原因，下級審
    量定之刑，亦無過重或失輕之不當情形，則上級審法院對下
    級審法院之職權行使，原則上應予尊重（最高法院85年度台
    上字第2446號判決意旨參照）。原審量刑時業已審酌上情（
    詳前述），係以行為人責任為基礎，斟酌刑法第57條各款事
    由，而為刑之量定，既未濫用自由裁量之權限，亦無逾越職
    權或違反比例原則、罪刑均衡原則，自難認有何違法或不當
    。又本院綜合各情，認被告所犯難認有情輕法重，顯可憫恕
    之情狀，無援引刑法第59條規定酌量減輕其刑之餘地。被告
    猶執前詞提起上訴，並無理由，應予駁回。
五、審酌數罪併罰之定應執行刑，係出於刑罰經濟與責罰相當之
    考量，並非予以犯罪行為人或受刑人不當之利益，為一種特
    別的量刑過程，相較於刑法第57條所定科刑時應審酌之事項
    ，係對一般犯罪行為之裁量。而定應執行刑之宣告，乃對犯
    罪行為人本身及所犯各罪之總檢視，除應考量行為人所犯數
    罪反應出之人格特性，並應權衡審酌行為人之責任與整體刑
    法目的及相關刑事政策，在量刑權之法律拘束性原則下，依
    刑法第51條第5 款規定，採限制加重原則，資為量刑自由裁
    量權之外部界限，並應受法秩序理念規範之比例原則、平等
    原則、責罰相當原則、重複評價禁止原則等自由裁量權之內
    部抽象價值要求界限之支配，以使輕重得宜，罰當其責，俾
    符合法律授與裁量權之目的，以區別數罪併罰與單純數罪之
    不同，兼顧刑罰衡平原則。故定應執行刑時，除仍應就各別
    刑罰規範之目的、輕重罪間體系之平衡、整體犯罪非難評價
    ，為綜合判斷外，尤須參酌上開實現刑罰公平性，以杜絕僥
    倖、減少犯罪之立法意旨，為妥適之裁量。本院衡酌被告如
    附表各編號所示之加重詐欺取財犯行，均係在106 年8 月3 
    日至同年月10日間所實施，各次犯行之間隔期間甚近，顯於
    短時間內反覆實施，所侵害法益固非屬於同一人，然各次於
    集團內之角色分工、行為態樣、手段、動機均完全相同，責
    任非難重複之程度顯然較高，如以實質累加之方式定應執行
    刑，處罰之刑度恐將超過其行為之不法內涵與罪責程度，爰
    基於罪責相當之要求，於刑法第51條第5 款所定之外部性界
    限內，綜合評價各罪類型、關係、法益侵害之整體效果，考
    量犯罪人個人特質，及以比例原則、平等原則、責罰相當原
    則、重複評價禁止原則為內涵之內部性界限，為適度反應被
    告整體犯罪行為之不法與罪責程度及對渠等施以矯正之必要
    性，而就被告所犯如附表所示之11罪，定應執行刑如主文第
    4項所示。
據上論斷，應依刑事訴訟法第368條、第369條第1項前段、第364
條、第299條第1項前段，判決如主文。
本案經檢察官蔡東利提起公訴，檢察官黃和村到庭執行職務。 
中　　華　　民　　國　　110 　年　　12　　月　　 9　　日
                  刑事第十二庭  審判長法　官   陳如玲
                                      法　官   蔡如惠
                                      法　官   魏俊明
以上正本證明與原本無異。
如不服本判決應於收受送達後20日內，向本院提出上訴書狀，並
應敘述具體理由。其未敘述上訴理由者，應於上訴期間屆滿後20
日內向本院補提理由書（均須按他造當事人之人數附繕本）「切
勿逕送上級法院」。
                                      書記官   賴尚君
中　　華　　民　　國　　110 　年　　12　　月　　 9　　日
附錄：本案論罪科刑法條全文
組織犯罪防制條例第3條
發起、主持、操縱或指揮犯罪組織者，處3 年以上10年以下有期
徒刑，得併科新臺幣1 億元以下罰金；參與者，處6 月以上5 年
以下有期徒刑，得併科新臺幣1 千萬元以下罰金。但參與情節輕
微者，得減輕或免除其刑。
具公務員或經選舉產生之公職人員之身分，犯前項之罪者，加重
其刑至二分之一。
犯第一項之罪者，應於刑之執行前，令入勞動場所，強制工作，
其期間為3 年。
前項之強制工作，準用刑法第90條第二項但書、第三項及第98條
第二項、第三項規定。
以言語、舉動、文字或其他方法，明示或暗示其為犯罪組織之成
員，或與犯罪組織或其成員有關聯，而要求他人為下列行為之一
者，處3 年以下有期徒刑，得併科新臺幣3 百萬元以下罰金：
一、出售財產、商業組織之出資或股份或放棄經營權。
二、配合辦理都市更新重建之處理程序。
三、購買商品或支付勞務報酬。
四、履行債務或接受債務協商之內容。
前項犯罪組織，不以現存者為必要。
以第五項之行為，使人行無義務之事或妨害其行使權利者，亦同
。
第五項、第七項之未遂犯罰之。

洗錢防制法第2條
本法所稱洗錢，指下列行為：
一、意圖掩飾或隱匿特定犯罪所得來源，或使他人逃避刑事追訴
    ，而移轉或變更特定犯罪所得。
二、掩飾或隱匿特定犯罪所得之本質、來源、去向、所在、所有
    權、處分權或其他權益者。
三、收受、持有或使用他人之特定犯罪所得。

洗錢防制法第14條
有第二條各款所列洗錢行為者，處7年以下有期徒刑，併科新臺
幣5百萬元以下罰金。
前項之未遂犯罰之。
前二項情形，不得科以超過其特定犯罪所定最重本刑之刑。

中華民國刑法第339條之4
犯第339 條詐欺罪而有下列情形之一者，處1 年以上7 年以下有
期徒刑，得併科1 百萬元以下罰金：
一、冒用政府機關或公務員名義犯之。
二、三人以上共同犯之。
三、以廣播電視、電子通訊、網際網路或其他媒體等傳播工具，
    對公眾散布而犯之。
前項之未遂犯罰之。

附表
編號 告訴人/ 被害人 詐欺方法 匯款時間 匯款金額 （新臺幣） 人頭帳戶 被告蕭名浩提領時間、地點及金額（新臺幣） 原審罪名與宣告刑 本院罪名與宣告刑 1 告訴人雷國良 詐欺集團成員於106 年7 月底某日，撥打電話給告訴人雷國良佯稱為其友人，因有急用欲借款，致告訴人雷國良陷於錯誤，依指示匯款至右揭帳戶。 106 年7月31日12時18分許 5 萬元 陳鈺霖之中國信託商業銀行帳號000000000000號帳戶 於106 年8 月1 日9 時2 分許、4 分許，在新北市○○區○○路0 段00號統一超商天元門市，分別提領3 萬元、2萬元（共計5 萬元）。 蕭名浩犯三人以上共同詐欺取財罪，累犯，處有期徒刑壹年貳月。未扣案之犯罪所得新臺幣壹仟元沒收，於全部或一部不能沒收或不宜執行沒收時，追徵其價額。 蕭名浩犯三人以上共同詐欺取財罪，累犯，處有期徒刑壹年貳月。 2 告訴人楊錫瑞 詐欺集團成員於106 年8 月1 日10時許，撥打電話給告訴人楊錫瑞佯稱為其友人，因投資資金無法周轉欲借款，致告訴人楊錫瑞陷於錯誤，依指示匯款至右揭帳戶。 106 年8月2 日10時56分許 3 萬元 陳鈺霖之中國信託商業銀行帳號000000000000號帳戶 於106 年8 月2 日11時1 分許、2 分許，在臺北市○○區○○路000號全家便利商店新德惠門市，分別提領2 萬元、2 萬元（共計4 萬元，其中3 萬元為告訴人楊錫瑞遭詐騙匯入之款項，餘款來源不明）。 蕭名浩犯三人以上共同詐欺取財罪，累犯，處有期徒刑壹年貳月。未扣案之犯罪所得新臺幣陸佰元沒收，於全部或一部不能沒收或不宜執行沒收時，追徵其價額。 上訴駁回。 3 告訴人劉鳳傑 詐欺集團成員於106 年8 月1 日13時49分許，撥打電話給告訴人劉鳳傑佯稱為其友人「芳ㄟ」，因貸款周轉不靈欲借款，致告訴人劉鳳傑陷於錯誤，依指示匯款至右揭帳戶。 106 年8月2 日11時19分許 6 萬元 石翔升之華南商業銀行帳號000000000000號帳戶 ①於106 年8 月2 日11時31分許、32分許，在臺北市○○區○○路000 號統一超商吉安門市，分別提領2萬元、2 萬元、2 萬元（共計6 萬元）。 ②於106 年8 月2 日12時58分許，在臺北市○○區○○街00號統一超商和業門市，提領2 萬元、2 萬元（共計4 萬元）。 ③於106 年8 月3 日0時6 分許，在臺北市○○區○○街00號全家便利商店新稻江門市，提領1 萬元。 ④於106 年8 月3 日11時33分許、34分許，在臺北市○○區○○路000 ○0 號全家便利商店北投門市，分別提領2 萬元、2 萬元 、2 萬元（共計6萬元）。 蕭名浩犯三人以上共同詐欺取財罪，累犯，處有期徒刑壹年肆月。未扣案之犯罪所得新臺幣參仟肆佰元沒收，於全部或一部不能沒收或不宜執行沒收時，追徵其價額。 蕭名浩犯三人以上共同詐欺取財罪，累犯，處有期徒刑壹年貳月。     106 年8月2 日12時30分許 6 萬元        106 年8月3 日10時許 6 萬元     4 被害人林文欽 詐欺集團成員於106 年7 月底、8 月初某日，撥打電話給被害人林文欽佯稱為其委託做測試之廠商，欲借款應急，致被害人林文欽陷於錯誤，依指示匯款至右揭帳戶。 106 年8月2 日12時47分許 7,000 元 陳鈺霖之中國信託商業銀行帳號000000000000號帳戶 於106 年8 月2 日12時33分許，在臺北市○○區○○街00號統一超商富邦門市，提領7,000元。 蕭名浩犯三人以上共同詐欺取財罪，累犯，處有期徒刑壹年壹月。未扣案之犯罪所得新臺幣壹佰肆拾元沒收，於全部或一部不能沒收或不宜執行沒收時，追徵其價額。 上訴駁回。 5 告訴人吳振松 詐欺集團成員於106 年7 月底某日，撥打電話給告訴人吳振松佯稱為其友人鄧文昌，因作生意周轉不靈，且與人發生金錢糾紛急欲借款，致告訴人吳振松陷於錯誤，依指示匯款至右揭帳戶。 106 年8月2 日19時24分許 3 萬元 陳鈺霖之中國信託商業銀行帳號000000000000號帳戶 於106 年8 月2 日19時36分許，在臺北市○○區○○路000 號全家便利商店新德惠門市，提領2 萬元、1 萬元（共計3 萬元）。 蕭名浩犯三人以上共同詐欺取財罪，累犯，處有期徒刑壹年貳月。未扣案之犯罪所得新臺幣陸佰元沒收，於全部或一部不能沒收或不宜執行沒收時，追徵其價額。 上訴駁回。 6 被害人陳萬富 詐欺集團成員於106 年8 月3 日某時許，撥打電話給被害人陳萬富佯稱為其友人，因缺錢欲借款，致被害人陳萬富陷於錯誤，依指示匯款至右揭帳戶。 106 年8月3 日11時24分許 2 萬元 陳鈺霖之中國信託商業銀行帳號000000000000號帳戶 於106 年8 月3 日11時43分許，在臺北市○○區○○路000 號中國信託商業銀行北投分行，提領4 萬元（其中2 萬元為被害人陳萬富遭詐騙匯入之款項；其餘2萬元則為被害人陳智偉遭詐騙匯入之款項）。 蕭名浩犯三人以上共同詐欺取財罪，累犯，處有期徒刑壹年貳月。未扣案之犯罪所得新臺幣肆佰元沒收，於全部或一部不能沒收或不宜執行沒收時，追徵其價額。 上訴駁回。 7 被害人陳智偉 詐欺集團成員於106 年8 月3 日10時30分許，撥打電話給被害人陳智偉佯稱為其友人陳明偉，因須支付健身器材貸款欲借款，至被害人陳智偉陷於錯誤，依指示匯款至右揭帳戶。 106 年8月3 日11時30分許 2 萬元 陳鈺霖之中國信託商業銀行帳號000000000000號帳戶  蕭名浩犯三人以上共同詐欺取財罪，累犯，處有期徒刑壹年貳月。未扣案之犯罪所得新臺幣肆佰元沒收，於全部或一部不能沒收或不宜執行沒收時，追徵其價額。 上訴駁回。 8 告訴人盧政良 詐欺集團成員於106 年8 月3 日某時許，撥打電話給告訴人盧政良佯稱為其友人欲借款，致告訴人盧政良陷於錯誤，依指示匯款至右揭帳戶。 106 年8月3 日12時7分許 3 萬元 石翔升之華南商業銀行帳號000000000000號帳戶 於106 年8 月3 日12時16分許，在臺北市○○區○○路000 ○0 號全家便利商店北投門市，提領2 萬元、1 萬元（共計3 萬元。） 蕭名浩犯三人以上共同詐欺取財罪，累犯，處有期徒刑壹年貳月。未扣案之犯罪所得新臺幣陸佰元沒收，於全部或一部不能沒收或不宜執行沒收時，追徵其價額。 上訴駁回。 9 告訴人陳秀鈴 詐欺集團成員於106 年8 月3 日9 時許，撥打電話給告訴人陳秀鈴佯稱為其友人，因開店資金周轉不靈欲借款，致告訴人陳秀鈴陷於錯誤，依指示匯款至右揭帳戶。 106 年8月3 日13時30分許 2 萬5,000元 陳鈺霖之中國信託商業銀行帳號000000000000號帳戶 於106 年8 月3 日13時51分許，在臺北市○○區○○街00號統一超商和業門市，提領2 萬5,000 元。 蕭名浩犯三人以上共同詐欺取財罪，累犯，處有期徒刑壹年貳月。未扣案之犯罪所得新臺幣伍佰元沒收，於全部或一部不能沒收或不宜執行沒收時，追徵其價額。 上訴駁回。 10 告訴人廖耿章 詐欺集團成員於106 年8 月10日11時許，撥打電話給告訴人廖耿章佯稱為其友人李志芳，因需支付貨款給客戶欲借款，致告訴人廖耿章陷於錯誤，依指示匯款至右揭帳戶。 106 年8月10日12時43分許 5 萬元 方家棟之華南商業銀行帳號000000000000號帳戶 於106 年8 月10日13時52分許、53分許，在臺北市○○區○○路00○0 號統一超商春天門市，分別提領2 萬元、2萬元、1 萬元（共計5萬元）。 蕭名浩犯三人以上共同詐欺取財罪，累犯，處有期徒刑壹年貳月。未扣案之犯罪所得新臺幣壹仟元沒收，於全部或一部不能沒收或不宜執行沒收時，追徵其價額。 上訴駁回。 11 被害人洪杏芬 詐欺集團成員於106 年8 月10日13時1 分許，撥打電話給被害人洪杏芬之配偶陳正文佯稱為其友人陳進福，因支票到期快跳票欲借款，致被害人洪杏芬陷於錯誤，依指示匯款至右揭帳戶。 106 年8月10日14時許 15萬元 陳品妤之永豐商業銀行帳號00000000000000號帳戶 ①於106 年8 月10日14時21分許、22分許，在臺北市○○區○○路000 ○0 號全家便利商店北投門市，分別提領2 萬元、2 萬元、2 萬元（共計6萬元） ②於106 年8 月10日14時17分許、18分許、19分許，在臺北市○○區○○路00○0 號統一超商春天門市，提領2 萬元、2 萬元、2 萬元（共計6 萬元）。 ③於106 年8 月10日14時44分許，在臺北市○○區○○路00○0號統一超商春天門市，提領2 萬元、1 萬元（共計3 萬元，此筆款項係詐欺集團成員先於106 年8 月10日14時43分許，自陳品妤左揭帳戶轉匯至方家棟之華南商業銀行帳號000000000000號後，再由被告蕭名浩自該帳戶提領）。 蕭名浩犯三人以上共同詐欺取財罪，累犯，處有期徒刑壹年肆月。未扣案之犯罪所得新臺幣參仟元沒收，於全部或一部不能沒收或不宜執行沒收時，追徵其價額。 上訴駁回。